【裁判字號】    89,上易,209
【裁判日期】    890131
【裁判案由】    傷害
【裁判全文】
臺灣高等法院刑事判決                            八十九年度上易字第二九號
    上  訴  人  臺灣桃園地方法院檢察署檢察官
    被      告  甲○○○
右上訴人因被告傷害案件，不服臺灣桃園地方法院八十八年度易字第二三五九號，中
華民國八十八年十一月二十四日第一審判決（起訴案號：臺灣桃園地方法院檢察署八
十八年度偵字第八四九二號）提起上訴，本院判決如左：
    主  文
上訴駁回。
    理  由
一、公訴意旨略以：被告甲○○○與乙○○二人係夫妻關係，平素感情不佳，於民國
    八十的年八月二十一日十三時許，在桃園縣八德市○○街三六巷十弄一之一號自
    宅，因細故發生爭吵，甲○○○竟基於傷害人身體之犯意，持臉盆毆打乙○○頭
    部，乙○○以左手抵擋被打中，致受有左手腕外傷性皮膚缺損１Ⅹ１公分，左手
    瘀傷３Ⅹ１公分等傷害，因認被告涉犯刑法第二百七十七條第一項之罪嫌云云。
二、按犯罪事實應依證據認定之，無證據不得推定其犯罪事實；又不能證明被告犯罪
 者，應諭知無罪之判決，刑事訴訟法第一百五十四條、第三百零一條第一項分別
    定有明文。復按認定犯罪事實所憑之證據，雖不以直接證據為限，間接證據亦包
    括在內；然而無論直接或間接證據，其為訴訟上之證明，須於通常一般之人均不
    致有所懷疑，而得確信其為真實之程度者，始得據為有罪之認定，倘其證明尚未
    達到此一程度，而有合理之懷疑存在時，事實審法院復已就其心證上理由予以闡
    述，敘明其如何無從為有罪之確信，因而為無罪之判決，尚不得任意指為違法；
    又告訴人（公訴人）之告訴（起訴），本以使被告受刑事訴追為目的，故其陳述
    是否與事實相符，自應調查其他證據，以資審認，苟其所為攻擊之詞，尚有瑕疵
    ，則在此瑕疵未予究明以前，即不能遽採為斷罪之基礎，此有最高法院七十六年
    臺上字第四九八六號判例、最高法院六十九年臺上字第一五三一號判決可資參照
    。
三、本件公訴人認被告甲○○○涉有右揭犯罪，係以被告如何於右揭時、地，因與告
    訴人乙○○民事離婚訴訟接到法院開庭通知書，而發生爭吵，並持臉盆毆打乙○
    ○頭部，乙○○用左手抵擋致左手受傷等情，迭據告訴人乙○○於警訊及偵訊時
    指訴不疑；且證人即雙方女兒吳婷婷於偵訊時供稱：伊有看到丟東西，是何人丟
    伊已忘記，知道他們有吵架等語，益徵告訴人指訴非虛；而告訴人當天毆鬥時左
    手被傷，又有省立桃園醫院診斷證明書一紙可資佐證云云，為其論據。惟訊據上
    訴人即被告甲○○○則堅決否認有右揭傷害犯行，辯稱：係因乙○○長期住在外
    面，不給錢也不養小孩，又想娶大陸妹，當日始發生爭吵，是乙○○先罵人打人
    ，伊並未打乙○○等語。
四、經查：
    (一)證人即被告與告訴人之女兒吳婷婷於偵訊時係證稱：伊有看到丟東西，但是何
      人丟，伊已忘記了，知道他們有吵架，是八十七年八月十一日，錄音帶內容伊
      也說不曉得等語，則依此證言，證人吳婷婷見聞被告與告訴人發生衝突之時間
      係於八十七年八月十一日，殊與本案告訴人所指訴被被告傷害之時間即八十七
      年八月二十一日相距甚遠，再檢察官係於八十八年十月七日對證人吳婷婷為上
      開訊問，距離案發時間已有一年有餘，依一般正常之情形判斷，倘若本件係被
      告與告訴人間之單一衝突，則證人吳婷婷即有可能對被告與告訴人發生衝突之
      時間因記憶模糊之情形下而有所誤認，將正確之衝突之時間八十七年八月二十
      一日誤說成八十七年八月十一日，然告訴人於偵查時及臺灣桃園地方法院八十
      七年度婚字第四五四號民事事件審理時，均自稱和被告經常發生衝突，被告經
      常打伊，伊乃不堪同居之虐待云云，則若告訴人所言屬實，則在被告與告訴人
      之衝突係經常性而非單一性、偶發性之情形下，證人吳婷婷於偵訊時證述其所
      記憶之衝突發生時間係八十七年八月十一日即有可能，是不能以證人吳婷婷於
      偵訊時證稱：八十七年八月十一日被告與告訴人曾發生衝突等語，遽認被告於
      八十七年八月二十一日確有如告訴人所指訴之傷害等情。況證人吳婷婷亦僅於
      偵訊時證稱被告與告訴人有「吵架」，並有其中一人丟東西，至於有無進而發
      生鬥毆、有無人受傷等，均未置一語，是證人吳婷婷之證詞亦無法得以推論告
      訴人指訴非虛。另臺灣桃園地方法院八十七年度婚字第四五四號民事事件審理
      時，證人即被告與告訴人之子吳天龍則證稱：被告與告訴人以前因家中經濟情
      況不佳偶爾會爭吵，相互毆打是以前的事，但最近較少打，只是會吵架而已等
      語，益徵證人吳婷婷上開陳稱被告與告訴人係吵架而非打架無訛。
    (二)告訴人在偵查中及臺灣桃園地方法院八十七年度婚字第四五四號民事事件審理
      時所提出之同一內容之錄音譯文，其中於八十七年八月二十一日下午一時許之
      錄音帶譯文部分，僅係告訴人自述被打，被告則僅回應要告訴人去醫院診斷，
      則依此譯文觀之，告訴人究係為被告或係為第三人所傷均有可能，尚不能以被
      告回應要告訴人去醫院診斷，遽而推論即為被告所傷，至告訴人於八十八年一
      月二十三日針對被告及證人吳婷婷所做錄音譯文部分，非僅證人吳婷婷已於偵
      訊時證稱：錄音帶內容我也說不曉得等語，且觀諸該錄音譯文，證人吳婷婷亦
      僅對其父母即被告與告訴人之常年吵架甚感不耐，並無對被告之任何傷害犯行
      作任何之陳述，是上開錄音譯文，均不能採為對被告不利之認定。
    (三)臺灣桃園地方法院八十七年度婚字第四五四號民事判決理由六中雖載「原告（
      即本件告訴人乙○○）復主張被告（即本件被告甲○○○）於八十七年八月二
      十一日收受法院離婚事件開庭通知後，毆打原告之事實，固據原告提出驗傷單
      一紙及錄音譯文為證，被告雖抗辯係原告先動手等語，然亦不否認有傷害原告
      等語」，然獨立之刑事訴訟，其裁判並不受民事判決認定事實之拘束，尚不得
      以民事判決理由中所為之判斷，推論被告確有本件傷害之犯行，況原審法院觀
      諸該民事事件全卷，被告甲○○○僅於該民事事件八十八年八月九日審理時陳
      稱：「（問：錄音帶內容有說『你去診斷』？）我說你去診斷，是因原告打我
      ，我反手，我才說你去診斷的。」然經該民事庭法官當庭播放該譯文之錄音帶
      後，被告則立即改稱：「是原告打我的，我沒有打原告。」，由此可見，被告
      殊無如臺灣桃園地方法院八十七年度婚字第四五四號民事判決理由六中所載：
      「亦不否認有傷害原告」之情。
    綜上所述，告訴人於八十七年八月二十一日所受傷害，是否為被告所為，其為訴
    訟上之證明，尚未達通常一般之人均不致有所懷疑，而得確信其為真實之程度，
    此外，本院查無其他積極證據，足以證明被告有何傷害犯行，揆諸首開法條及判
    例要旨，自屬不能證明被告犯罪。
五、原判決以不能證明被告犯罪而為無罪之諭知，並無不合，檢察官上訴意旨猶執前
    詞而指摘原判決不當，為無理由，應予駁回。
六、本件事證已臻明確，告訴人聲請調閱臺灣桃園地方法院八十七年度婚字第四五四
    號民事案件卷宗，並勘驗播放八十七年八月二十一日所錄之錄音帶內容，核無必
    要，附此敘明。
據上論斷，應依刑事訴訟法第三百六十八條，判決如主文。
本案經檢察官楊楚猛到庭執行職務。
中    華    民    國    八十九    年      一        月      三十一      日
                            臺灣高等法院刑事第二十庭
                                審判長法  官  房  阿  生
                                      法  官  胡  泉  田
                                      法  官  雷  元  結
右正本證明與原本無異。
不得上訴。
                                      書記官  梁  雅  華
中    華    民    國    八十九    年      二        月        二        日


司法院資訊處製作；財團法人民間司法改革基金會備份。
